最高法院刑事判決　　　　　　九十六年度台上字第一六三七號
上 訴 人　甲○○
上列上訴人因違反毒品危害防制條例案件，不服台灣高等法院花
蓮分院中華民國九十六年一月二日第二審更審判決（九十五年度
上更(一)字第六三號，起訴案號：台灣花蓮地方法院檢察署九十三
年度偵字第五二三、五二五號），提起上訴，本院判決如下：
　　主  文
原判決撤銷，發回台灣高等法院花蓮分院。
    理  由
本件原判決認定上訴人甲○○（綽號「跛腳保」、「阿華」）與
賴竹君（已判刑確定）共同基於販賣第一級毒品海洛因及第二級
毒品安非他命牟利之概括犯意聯絡，自民國九十二年九月間起，
以其所有0000000000號或0000000000號等
行動電話為聯絡工具，與購買毒品之人約定買賣毒品事宜後，再
由上訴人、賴竹君共同或其中一人前往約定之地點交付毒品予買
受人及收取價金，賴竹君並負責記帳，而共同售賣海洛因、安非
他命，詳如原判決附表三、四所示。售賣毒品所得計：海洛因新
台幣（下同）三萬元，安非他命五萬七千元，朋分花用，經警於
九十三年三月二十一日查獲等情。爰撤銷第一審關於上訴人部分
之判決，改判仍論處上訴人共同連續販賣第一級毒品、共同連續
販賣第二級毒品罪刑。固非無見。
惟查：(一)原判決謂上訴人於原審審理時，對於卷內所有證人在警
詢及偵查中之陳述，均同意作為證據，審酌各該證人陳述作成時
之情況，並無不適當之情況，依刑事訴訟法第一百五十九條之五
第一項規定，均得為證據（見原判決第二頁第三十行至第三頁第
五行）。但稽之原審審判筆錄，原審審判長訊問：「對於證人劉
英堂、劉文雋、林岳虎、林靜怡、羅仁佑、黃金龍、張雅君、林
耕摑、饒秋雲、萬桂蓮、溫玉勝、汪秋、王宏志之證述，有何
意見（逐一提示並告以要旨）。」上訴人則稱：「沒有意見。」
等語，並未明示同意該等證人在警詢及偵查中之陳述具有證據能
力（見原審更(一)卷第一一０頁至第一一一頁），原判決認上訴人
已有刑事訴訟法第一百五十九條之五第一項所定之明示同意，而
得為證據，與卷內資料不相適合，自有可議。又對於如何審酌該
審判外陳述作成時之情況，認為適當而得為證據，復未詳敘其具
體之理由，僅謂「審酌各該證人陳述作成時之情況，並無不適當
之情況」一語，遽認有證據能力，空泛之詞，亦有判決不載理由
之違法情形存在。再，原審審判長於調查證據時，就證人筆錄、
鑑定通知書、監聽譯文及扣案之證物等證據資料，僅向上訴人及
檢察官「逐一提示並告以要旨（或令其辨認）」，惟未命辯護人
表示意見（見原審更(一)卷第一一０頁第二十八行至第一一一頁第
三十行），於上訴人辯護權之行使及保護，亦嫌欠週。(二)原判決
事實欄記載警方扣得上訴人所有安非他命二包（毛重分別為三一
點八公克、三點一公克）；又扣得安非他命二十九包（驗餘淨重
三一點九四公克）等物（見原判決第二頁第十三行至第十四行，
第十九行至第二十三行），並列載於原判決附表二編號二、編號
三，而於主文諭知各該編號之毒品應沒收銷毀之。但理由內僅說
明憑以認定上開二十九包扣案物（即原判決附表二編號二所示）
屬第二級毒品安非他命之依據（見原判決第六頁第三十行至第七
頁第六行），對於另二包扣案物（即原判決附表二編號三所示）
係第二級毒品安非他命之依據，卻未予以論敘，併有違誤。又原
判決附表四編號三記載上訴人售賣安非他命予黃金龍「一次，每
次一千元」，但「交易金額」欄則記載「五千元，已收」（見原
判決第十五頁），相互歧異。實情如何，仍應詳查究明，始足為
判決之基礎。上訴意旨指摘原判決違背法令，尚非全無理由，應
認仍有撤銷發回更審之原因。上訴人一再主張其供出毒品來源乙
節，判決內宜敘及之，併予指明。
據上論結，應依刑事訴訟法第三百九十七條、第四百零一條，判
決如主文。
中　　華　　民　　國　九十六　年　  三 　 月  二十九　日
                      最高法院刑事第二庭
                          審判長法官  紀　俊　乾
                                法官  黃　正　興
                                法官  陳　東　誥
                                法官  石　木　欽
                                法官  李　伯　道
      本件正本證明與原本無異
                                      書  記  官
中　　華　　民　　國　九十六　年　   三　 月 　三十 　日
                                                    ｍ
